# 请教陈老师和版主，长期股权投资的问题，困惑中，谢谢！

提问人：心海拂清风 时间：2014-05-22 12:07:06
陈老师和各位大神，有同事问我了两注会书上的问题，我也不太确定，求解，谢谢！ 1 东奥的书上 2014 年长投一章有一个地方是企业通过多次交换交易分步取得股权最终形成同一控制下控股合并中个别报表的处理。与注会书上有不一致的地方，合并日初始投资成本=合并日相对于最终控制方而言的被合并方所有者权益账面价值的份额+（最终控制方收购被合并方形成的商誉），新增投资部分初始投资成本与为取得新增部分所支付对价的账面价值的差额，调整资本公积，资本公积不足冲减的部分，冲减留存收益。 问题是1 注会书上没有加最终控制方收购被合并方形成的商誉，轻松过关一上有这个，我感觉不应该有这个吧，这样导致初始投资成本不一致了，哪个是正确的，谢谢！ 2 所支付对价的账面价值是轻松过关一的，注会书上是公允价值，我觉得既然是同一控制下的合并，不应该出现公允价值，注会书上应该不对，陈老师和各位大神的看法呢，谢谢！ 举例题 2013 年 1 月 1 日，甲公司去得a公司25%的股份，实际支付款项 6000 万，能够施加重大影响，同日a公司可辨认净资产账面价值为 22000 万（与公允价值相等）， 2013 年度，a公司实现净利润 1000 万，无其他所有者权益变动。 2014 年 1 月 1 号，甲公司以定向增发股票的方式购买同一集团另一个企业持有的a公司持有的40%的股权，甲公司增发 2000 万股普通股，公允价值3.5元，支付承销费用 50 万，取得该股权时相对于最终控制方而言的a公司可辨认净资产账面价值为 23000 万元，甲公司所在集团最终控制方此前合并a公司确认商誉 200 万，取得投资后，获得了控制权，求甲公司 2014 年 1 月 1 日进一步取得该投资时应该确认的资本公积是多少，谢谢！
该贴已经同步到 心海拂清风的微博

回答人：chenyiwei
对于分步交易实现同一控制下的合并，目前准则没有明确规定。但是我理解： 1 、同一控制下合并都是以被合并方在最终控制方合并报表层面的账面价值作为会计处理基础的，这其中也包括了在最终控制方账面上所确认的与被合并方相关的商誉。 2 、同一控制下合并中不确认合并对价的公允价值和账面价值之间的差额。

提问人：木叶白牙 时间：2014-05-24 22:51:13
控股合并的商誉在合并报表上体现，那第一个问题中说道的如果加上商誉，那个商誉在哪体现呢

回答人：chenyiwei
在最终控制方的合并报表层面体现。

提问人：心海拂清风 时间：2014-05-26 22:31:09
陈老师，第一个问题您理解个别报表的初始投资成本应该是加上商誉？是这样吗？谢谢

回答人：chenyiwei
加上当初非同一控制下合并时在最终控制方合并报表层面所形成的商誉截至本次同一控制下合并日的账面价值。

提问人：心海拂清风 时间：2014-05-26 22:33:31
陈老师理解的个别报表合并日初始投资成本=合并日相对于最终控制方而言的被合并方所有者权益账面价值的份额+最终控制方收购被合并方形成的商誉，是这样吗，能简单的说说理论依据吗，谢谢

回答人：chenyiwei
就此类同一控制下合并中作为会计处理基础的“账面价值”的确定方法而言，如果同一控制下企业合并中的被合并方最早是通过一次非同一控制下企业合并被纳入其最终控制方的控制范围的，则由于权益结合法的实质是站在最终控制方的立场，认为在该交易前后，最终控制方所能控制的经济资源并未发生变化，仅仅是从“左口袋”移到了“右口袋”，相应地，作为同一控制下会计处理基础的“账面价值”是指被合并方的各项资产、负债在最终控制方合并报表层面显示的账面价值，即对最终控制方而言的账面价值（“consolidated value”）。即，如果原先该被合并方是通过非同一控制下企业合并方式进入到最终控制方的合并范围内的，则此处的“账面价值”将是以原先非同一控制下合并购买日的公允价值为基础持续计算的金额。即此时同一控制下合并的会计处理就是将原先最终控制方合并报表层面的处理“下推”（push down）到同一控制下合并的合并方的合并报表层面。如果原先最终控制方通过非同一控制下企业合并取得该被合并方控制权时，在购买日产生了商誉的，则该商誉也应当一并“下推”到同一控制下企业合并的合并方的合并报表层面。但此时合并方在编制合并报表时需要注意：虽然这是同一控制下合并，但基于上述“下推会计”处理原则，合并方不能假设自最早期间期初起即把被合并方纳入其合并范围，而是只能将该被合并方被纳入最终控制方合并报表范围之日（即原先的非同一控制下合并的购买日）起纳入合并报表范围。